臺灣士林地方法院刑事判決
111年度易字第170號
公  訴  人  臺灣士林地方檢察署檢察官
被      告  李章鈺


上列被告因業務侵占案件，經檢察官提起公訴（110年度偵字第1
1493號），被告於準備程序中就被訴事實為有罪之陳述，本院合
議庭裁定由受命法官獨任改以簡式審判程序審理，並判決如下：
    主  文
李章鈺犯業務侵占罪，處有期徒刑參月，如易科罰金，以新臺幣
壹仟元折算壹日。未扣案之犯罪所得七星牌濃香菸壹包（價值新
臺幣壹佰貳拾伍元）及現金新臺幣壹佰貳拾伍元均沒收，於全部
或一部不能沒收或不宜執行沒收時，追徵其價額。
    犯罪事實
一、李章鈺係任職新北市○○區○○街00○0號之全家便利商店店員，
    負責銷售及收款業務，為從事業務之人，其竟意圖為自己不
    法之所有，基於業務侵占之犯意，先於民國110年3月1日晚
    上11時42分許，利用店內僅其一人上班而無他人在場之機會
    ，在上址店內，拿取櫃檯後方陳列架上每包價值新臺幣（下
    同）125元之七星牌濃香菸1包而未結帳；又於同年3月8日晚
    上11時45分許，將客人購買上開品牌香菸1包所支付之價金1
    25元收取後未入帳（此部分已為檢察官於本院審理中更正如
    上），以此方式侵占入己。嗣該店店長蔡宇倫經調閱監視器
    後報警處理，始查悉上情。
二、案經新北市政府警察局淡水分局報告臺灣士林地方檢察署檢
    察官偵查起訴。
    理  由
一、本件被告李章鈺所犯係死刑、無期徒刑、最輕本刑為3年以
    上有期徒刑以外之罪，其於準備程序中就被訴事實為有罪之
    陳述，經告知簡式審判程序之旨，並聽取公訴人、被告之意
    見後，本院合議庭認為適宜裁定由受命法官獨任進行簡式審
    判程序。又本件之證據調查，依刑事訴訟法第273條之2規定
    ，不受同法第159條第1項、第161條之2、第161條之3、第16
    3條之1及第164條至第170條規定之限制，合先敘明。
二、上揭犯罪事實，業據被告李章鈺於檢察事務官偵查、本院準
    備程序及審理中坦承不諱，核與證人即告訴人蔡宇倫於警詢
    、檢察事務官偵查及本院審理中（參見110偵11493卷第11頁
    至第13頁、第45頁、第47頁至第49頁、本院卷第31頁至第32
    頁）證述之情節相符，並有店內監視器錄影畫面翻拍照片7
    張、發票存根聯查詢頁面翻拍照片3張、光碟片1片（參見11
    0偵11493卷第15頁至第16頁、第19頁至第20頁，光碟附於卷
    末光碟存放袋）、被告提供之電子發票翻拍照片3張（參見1
    10偵11493卷第17頁至第18頁）附卷可稽。綜上所述，本件
    事證明確，被告犯行堪以認定，應依法論處。
三、按業務侵占罪之成立，以因執行業務而持有他人之物為前提
    ，倘行為人基於業務關係合法持有他人之物，而於持有狀態
    繼續中，擅自處分或易持有為所有之意思而逕為所有人之行
    為，即足當之。查被告李章鈺係全家便利商店之店員，負責
    銷售商品、櫃檯收銀等業務，為從事業務之人，本件被告係
    由其有權限支配管理之貨架上拿取屬於店內所有之上開香菸
    及挪用香菸價金，變易持有為所有之意而侵占入己，此為證
    人即店長告訴人蔡宇倫於上述警詢、檢察事務官偵查及本院
    準備程序中證述無訛，並為被告於本院審理中所不否認。核
    被告所為，係犯刑法第336條第2項之業務侵占罪。被告於11
    0年3月1日及8日，2次侵占告訴人所管理香菸及收取價金之
    行為，均係利用同一機會，在密切接近之時、地實施，並侵
    害同一法益，各行為之獨立性極為薄弱，依一般社會健全概
    念，在時間差距上，難以強行分開，在刑法評價上，以視為
    數個舉動之接續施行，合為包括之一行為予以評價，較為合
    理，應論以接續犯之一罪。又按刑法第59條規定：「犯罪之
    情狀顯可憫恕，認科以最低度刑仍嫌過重者，得酌量減輕其
    刑。」，其立法理由中指出：本條所謂「犯罪之情狀顯可憫
    恕」，係指裁判者審酌刑法第57條各款所列事項以及其他一
    切與犯罪有關之情狀之結果，認其犯罪足堪憫恕者而言。查
    本件被告所犯之業務侵占罪，其法定刑係6月以上5年以下有
    期徒刑，然同為業務侵占者，其原因動機不一，犯罪情節亦
    未必盡同，造成危害社會之程度自屬有異，法律科處此類犯
    罪，所設之法定最低本刑卻屬相同，即有不公平之情事。衡
    諸本件被告僅侵占價值為125元之香菸1包及1包之價金，又
    於偵查中、本院準備程序及審理中坦承犯行，告訴人於本院
    準備程序中表示如被告願和解，則請從輕量刑，且被告於本
    院準備程序中已於電話中與告訴人達成和解，告訴人同意被
    告賠償25,000元，並且分5期支付，每一期於每月15日前匯
    款支付5,000元至告訴人指定之金融機構帳戶，至清償完畢
    為止，此有該準備程序筆錄可按（參見本院卷第51頁），則
    本件被告因一時失慮，致罹重典，相較於其他業務侵占之行
    為人犯後否認犯行者，被告犯罪情節實屬較輕，倘就被告業
    務侵占犯行論以法定最低度刑即有期徒刑6月，無助於被告
    之再社會化及對於告訴人之賠償，是依被告本件犯罪之具體
    情狀及行為背景觀之，確屬情輕法重，客觀上足以引起社會
    一般人之同情，縱宣告法定最低度之刑猶嫌過重，乃依刑法
    第59條之規定酌減其刑。爰審酌被告曾有妨害秩序等刑案前
    科，此有臺灣高等法院被告前案紀錄表附卷可憑，其因個人
    貪念，擅自侵占業務上所管領之上開香菸及現金，造成告訴
    人受有財產上之損害，所為自屬可議，惟念及其犯後尚能坦
    承犯行，且表示願意賠償高於本案犯罪所得之款項與告訴人
    達成和解，暨其自述高中在學，單親家庭等一切情狀，量處
    如主文所示之刑，並諭知易科罰金之折算標準，以資懲儆。
四、沒收部分：
    按犯罪所得，屬於犯罪行為人者，沒收之。但有特別規定者
    ，依其規定；犯罪所得已實際合法發還被害人者，不予宣告
    沒收或追徵，刑法第38條之1第1項及第5項定有明文。經查
    ，本案被告所侵占未扣案之犯罪所得七星牌濃香菸1包（價
    值125元）及同品牌香菸1包之價金125元未實際合法發還被
    害人，又無刑法第38條之2第2項不宜執行沒收之情事，應依
    刑法第38條之1第1項、第3項規定宣告沒收，並諭知於全部
    或一部不能沒收或不宜執行沒收時，追徵其價額。
據上論斷，應依刑事訴訟法第273條之1第1項、第299條第1項前
段，刑法第336條第2項、第59條、第41條第1項前段、第38條之1
第1項、第3項，刑法施行法第1條之1第1項，判決如主文。
本案經檢察官王碩志提起公訴，檢察官郭季青到庭執行職務。
中　　華　　民　　國　111 　　年　　5 　　月　　20　　日
                  刑事第六庭法  官  雷雯華
以上正本證明與原本無異。
如不服本判決應於收受送達後20日內向本院提出上訴書狀，並應
敘述具體理由。其未敘述上訴理由者，應於上訴期間屆滿後20日
內向本院補提理由書( 均須按他造當事人之人數附繕本) 「切勿
逕送上級法院」。因疫情而遲誤不變期間，得向法院聲請回復原
狀。
                            書記官  蔡宜君
中　　華　　民　　國　　111 　年　　5 　　月　　24　　日
附錄本案論罪科刑法條全文：
刑法第336條
對於公務上或因公益所持有之物，犯前條第1項之罪者，處1年以
上7年以下有期徒刑，得併科15萬元以下罰金。
對於業務上所持有之物，犯前條第1項之罪者，處6月以上5年以
下有期徒刑，得併科9萬元以下罰金。
前二項之未遂犯罰之。